【裁判字號】    97,上易,1145
【裁判日期】    970717
【裁判案由】    妨害自由
【裁判全文】
臺灣高等法院臺中分院刑事判決        97年度上易字第1145號
上  訴  人  臺灣苗栗地方法院檢察署檢察官
被      告  乙○○
上列上訴人因被告妨害自由案件，不服臺灣苗栗地方法院中華民
國97年5月19日第一審判決（97年度易字第198號，起訴案號：臺
灣苗栗地方法院檢察署96年度偵字第1991號），提起上訴，本院
判決如下：
    主  文
上訴駁回。
    理  由
一、本案經本院審理結果，認第一審判決以不能證明被告乙○○
    犯罪，而為其無罪之諭知，並無不當，應予維持，並引用第
    一審判決書記載之理由（如附件）。
二、檢察官上訴意旨以：本件被告曾於95年9月1日上午10時許，
    夥同胞弟葉康全及友人共4人， 至告訴人位於苗栗縣三義鄉
    雙潭村7鄰大坪6-1號歐美農牧場三義分場，催促告訴人清償
    債物及清點種雞未果，在徒勞無益之情況下，自有可能教唆
    他人以電話恐嚇告訴人，此舉雖不免自欺欺人，然因不易暴
    露犯行，且進一步追查有其難度，故仍不失有效可行之計，
    衡情被告非無可能鋌而走險，而教唆他人以電話恐嚇告訴人
    。況且，若非告訴人自行私下錄音，製成光碟，提供檢察官
    進一步追查，恐被告之犯行將無從查悉，而任其逍遙法外。
    次查，本件被告係上開農場之合夥出資人，為被告所不爭執
    ，而告訴人積欠被告之債務約新台幣（下同）一百餘萬元，
    由告訴人提出95年10月25日之第三片光碟，其中由該不詳年
    籍、姓名之成年男子，以台語發音對告訴人恐嚇稱：「沒關
    係啦！也可以說用120萬元來買你家人的一手一腳啦！……
    我跟你說，人家是拿這個120萬， 叫兄弟要讓你家裡的人斷
    手斷腳啦！」，所提及之金額120萬元， 與告訴人積欠被告
    之債務約1百餘萬元相當， 且其教唆他人電話恐嚇之時間點
    ，係在被告自95年8 月間起，透過各種管道向告訴人催討債
    務多次無效之後，其中電話恐嚇亦多次提及以殺死雞隻為恐
    嚇之方式，告訴人依此直接聯想到，必然與被告有關，亦與
    常情無違，自難謂太過牽強。綜合上述，原審諭知被告無罪
    ，其認事用法，顯有違誤。爰依刑事訴訟法第344條第1項及
    第361條提起上訴，謀求救濟等語。
三、按犯罪事實應依證據認定之，無證據不得認定犯罪事實；又
    不能證明被告犯罪者，應諭知無罪之判決，刑事訴訟法第15
    4條第2項、第301條第1項分別定有明文。次按所謂認定犯罪
    事實之證據，係指足以認定被告確有犯罪行為之積極證據而
    言，該項證據自須適合於被告犯罪事實之認定，始得採為斷
    罪之資料；又事實之認定，應憑證據，如未能發現相當確實
    證據，或證據不足以證明，自不能以推測或擬制之方法，以
    為裁判之基礎；又認定犯罪事實所憑之證據，無論係直接證
    據或間接證據，其為訴訟上之證明，須於通常一般之人均不
    致有所懷疑，而得確信其為真實之程度者，始得據為有罪之
    認定，倘其證明尚未達到此一程度，而有合理之懷疑存在，
    復無其他調查途徑可尋，法院即應為無罪之判決，最高法院
    著有40年臺上字第86號、76年臺上字第4986號判例可資參照
    。經查，上訴意旨稱被告在催促告訴人清償債物及清點種雞
    未果情況下，自有可能鋌而走險教唆他人以電話恐嚇告訴人
    ，既稱「可能」，即非明確，又憑何認定被告確有教唆他人
    恐嚇被告之行為，所為論斷已難憑採。上訴意旨又以恐嚇電
    話中所提及金額、恐嚇時間、內容，而論斷係被告教唆他人
    恐嚇告訴人。關於恐嚇內容部分，原判決已詳予說明尚難憑
    電話內容而為不利於被告認定之理由，所為論述並無違經驗
    法則、論理法則；另關於金額一節，告訴人於原審雖稱尚欠
    被告一百萬元左右，然此為被告所否認，被告主張告訴人積
    欠之金額為現金五十萬元、貸款一百六十七萬七千四百零四
    元及出售小雞之價金共約一千多萬元，並提出合作金庫銀行
    苗栗分行代償證明書、告訴人所出具追認證明、告訴人所簽
    發支票等為憑，是告訴人是否僅積欠被告一百萬元左右，亦
    非無疑！上訴意旨採信告訴人僅積欠被告一百萬元左右之說
    法，以之與施加恐嚇之人於電話中所提一百二十萬元金額相
    互連結，認被告有教唆恐嚇之行為，亦難以憑採。至打恐嚇
    電話之時間雖在被告向告訴人催討無效之後發生，然此亦不
    能證明本件必然係身為告訴人債權人之一之被告教唆他人所
    為。綜上，本件檢察官之上訴尚難認有理由，其上訴應予駁
    回。
四、據上論斷，應依刑事訴訟法第三百七十三條、第三百六十八
    條，判決如主文。
本案經檢察官甲○○到庭執行職務。
中    華    民    國    97    年    7     月    17    日
            刑事第四庭    審判長法  官  洪  耀  宗
                                法  官  陳  欣  安
                                法  官  江  德  千
上列正本證明與原本無異。
不得上訴。
                                書記官  吳  麗  琴
中    華    民    國    97    年    7     月    17    日


司法院資訊處製作；財團法人民間司法改革基金會備份。
